臺灣士林地方法院民事判決
110年度重訴字第304號
原      告  台灣電力股份有限公司台北北區營業處

法定代理人  黃美蓮  
訴訟代理人  徐則鈺律師
            溫在民  
被      告  楊建和  


            楊東翰  
            楊嘉麟  

共      同
訴訟代理人  王勝彥律師
上列當事人間請求損害賠償等事件，本院於民國111年10月18日
言詞辯論終結，判決如下：
    主  文
被告應連帶給付原告新臺幣貳仟伍佰零柒萬玖仟叁佰零捌元，及
被告楊建和自民國一百一十年九月二日起、被告楊東翰自一百一
十年九月十三日起、被告楊嘉麟自一百一十年九月十四日起，均
至清償日止，按週年利率百分之五計算之利息。
訴訟費用由被告連帶負擔。
本判決於原告以新臺幣捌佰叁拾陸萬元供擔保後，得假執行。但
被告以新臺幣貳仟伍佰零柒萬玖仟叁佰零捌元為原告預供擔保後
，得免為假執行。
　　事實及理由
壹、程序方面
    原告於起訴時先位主張請求權基礎為民法第184條第1項第1
    項前段、第185條第1項、第179條、電業法第56條、違規用
    電處理規則第6條規定（見本院卷第14頁），業已撤回民法
    第179條規定（見本院卷第349頁）。 
貳、實體方面
一、原告主張：被告楊建和為被告楊嘉麟、楊東翰之父，為經營
    虛擬貨幣礦場，藉由礦機「挖礦」取得虛擬貨幣，並免除電
    費之支出，以此獲取利益，竟於如附表所示期間，由楊建和
    以不知情之陳林傑、蘇國雄、黃詔楹等人之名義承租如附表
    所示房屋，再從鄰近原告所有之變壓器及接戶線，私自連接
    未經電錶之60至150平方毫米不等PVC電線進入如附表所示房
    屋，並接上控制開關箱，以竊取原告之電能供如附表所示房
    屋內之虛擬貨幣挖礦機使用；楊嘉麟、楊東翰則負責安裝各
    地點之挖礦機及接通所竊取之電能，並不定期至如附表所示
    房屋，檢查挖礦機之運作是否正常，視前開挖礦機機體損壞
    情況更換新機體，嗣於附表所示之日期經警查獲，並竊取如
    附表所示電費。爰先位依民法第184條第1項前段、第185條
    第1項前段規定，請求被告連帶負賠償責任；備位依民法第1
    79條、電業法第56條、違規用電處理規則第6條規定，請求
    被告返還所受利益。並㈠先位聲明：⒈被告應連帶給付原告2,
    507萬9,308元，及自起訴狀繕本送達被告翌日起至清償日止
    ，按週年利率百分之5計算之利息；⒉願供擔保，請准宣告為
    假執行。㈡備位聲明：⒈被告楊建和應給付原告2,507萬9,308
    元，及自起訴狀繕本送達翌日起至清償日止，按週年利率百
    分之5計算之利息；⒉被告楊東翰應給付原告2,507萬9,308元
    ，及自起訴狀繕本送達翌日起至清償日止，按週年利率百分
    之5計算之利息；⒊被告楊嘉麟應給付原告2,507萬9,308元，
    及自起訴狀繕本送達翌日起至清償日止，按週年利率百分之
    5計算之利息；⒋前三項所命給付，如任一被告已履行給付時
    ，其餘被告於該給付範圍內，免給付義務；⒌如受不利判決
    ，願供擔保請准宣告假執行。
二、被告則以：原告就另案被告楊建和竊電訴請賠償事件(臺灣
    高等法院109年度重上字第808號損害賠償事件)，並未將被
    告楊東翰、楊嘉麟列為該案之被告，基於相同或類似案件應
    相同處理原則，原告應舉證何以不適用平等原則；另本件經
    查獲後之竊盜刑事案件，經臺灣高等法院判決免訴，且僅沒
    收楊建和之犯罪所得，顯見楊東翰、楊嘉麟並無獲有不法利
    益，渠等嗣後之安裝挖礦機之行為，不符合客觀行為之關聯
    共同，不構成共同侵權行為；另案查獲後即108年10月23日
    楊建和即未在附表所示房屋內繼續竊電，本件竊電應依使用
    各項電器設備之性質、瓦特數及馬力數，電業供電時間之臨
    時電價，及實際竊電期間，核算楊建和竊取之電費等語置辯
    。並聲明：㈠原告之訴及假執行之聲請均駁回；㈡如受不利判
    決，願供擔保請准宣告免為假執行。
三、兩造不爭執事項(見本院卷第314-315、351頁)
　㈠附表所示淡金路房屋、下圭柔山房屋、中山北路房屋及土地
    公坑房屋於109年2月11日、2月11日、2月11日、2月13日經
    原告會同新北市政府警察局海山分局檢查用電，查獲有未經
    電表直接引線使用(見本院卷第26-32頁)
　㈡楊建和為楊嘉麟、楊東翰之父，渠等因於附表所示房屋，為
    經營虛擬貨幣礦場，藉由礦機「挖礦」取得虛擬貨幣，並免
    除電費之支出，以此獲取利益，由楊建和以不知情之陳林傑
    、蘇國雄、黃詔楹等人之名義承租上開房屋，再從鄰近原告
    所有之變壓器及接戶線，私自連接未經電錶之60至150 平方
    毫米不等PVC電線進入如附表所示房屋，並接上控制開關箱
    ，以竊取電能供如附表所示房屋內虛擬貨幣挖礦機使用；楊
    嘉麟、楊東翰則負責安裝各地點之挖礦機及接通所竊取之電
    能，並不定期至如附表所示地點，檢查挖礦機之運作是否正
    常，視前開挖礦機機體損壞情況予以更換新機體。經臺灣士
    林地方檢察署(下稱士檢)檢察官以109年度偵字第3551、916
    5號認楊建和、楊嘉麟、楊東翰(下稱被告3人)均共同涉犯刑
    法第320條第1項竊盜罪嫌，由本院109年度易字第813號判決
    免訴，士檢檢察官不服提起上訴，經臺灣高等法院以110年
    度上易字第1685號判決原判決關於沒收部分撤銷，並追徵楊
    建和犯罪所得，其餘上訴駁回確定（下稱系爭刑案)。
　㈢附表所示淡金路房屋、下圭柔山房屋、中山北路房屋及土地
    公坑房屋外面之用電線路上私接電線之用電設備容量分別為
    106瓩、91瓩、157瓩、127瓩，用電按24小時計算，以臨時
    用電電價1.6倍計算，本件之臨時用電電價為每度平均4.07
    元。故本件請求金額之計算式為用電設備容量×24小時×4.07
    元×1.6倍×日數(見本院卷第116頁)。
四、本院之判斷
　　兩造均同意簡化本件爭點項目（見本院卷第314-315、351頁
    頁），茲分述如下：
　㈠原告先位主張依民法第184條第1項前段、第185條第1項前段
    規定，請求被告應連帶給付2,507萬9,308元本息，是否有據
    ?
　⒈按數人共同不法侵害他人之權利者，連帶負損害賠償責任；
    不能知其中孰為加害人者，亦同；造意人及幫助人，視為共
    同行為人，民法第185條定有明文。又民法第185條第2項所
    謂視為共同行為人之幫助人，係指以積極或消極之行為，對
    實施侵權行為人予以助力，促成其侵權行為之實施者而言。
    又數人共同不法侵害他人之權利者，對於被害人所受損害，
    之所以應負連帶賠償責任，係因數人之行為共同構成違法行
    為之原因或條件，而發生同一損害，具有行為關連共同性之
    故。且民事之共同侵權行為，並不以共同侵權行為人之主觀
    上有犯意聯絡為必要，如客觀上數人之不法行為，均為其所
    生損害之共同原因，即所謂行為關連共同，已足以成立共同
    侵權行為。
　⒉經查，
　⑴原告主張楊建和為被告楊嘉麟、楊東翰之父，為經營虛擬貨
    幣礦場，藉由礦機「挖礦」取得虛擬貨幣，並免除電費之支
    出，以此獲取利益，竟於如附表所示期間，由楊建和以不知
    情之陳林傑、蘇國雄、黃詔楹等人之名義承租如附表所示房
    屋，再從鄰近原告所有之變壓器及接戶線，私自連接未經電
    錶之60至150 平方毫米不等PVC電線進入如附表所示房屋，
    並接上控制開關箱，以竊取原告之電能供如附表所示之虛擬
    貨幣挖礦機使用；楊嘉麟、楊東翰則負責安裝各地點之挖礦
    機及接通所竊取之電能，並不定期至如附表所示房屋，檢查
    挖礦機之運作是否正常，視前開挖礦機機體損壞情況更換新
    機體，嗣於附表所示之日期經警查獲等情，業經被告3人於
    系爭刑案偵查、審理中陳述明確(見楊建和部分見士檢109 
    年度偵字第3551號卷第33-41、329-339、109 年度偵字第91
    65號卷第31-34頁、本院審易字卷第47、58、本院易字卷第9
    0頁；楊東翰部分：上開第3551號卷第17-25、315-326、上
    開第9165號卷第71-75、453-455、本院審易字卷第47、58、
    本院易字卷第90頁；楊嘉麟部分：見上開第3551號卷第53-5
    4、55-57、301-311、上開第9165號卷第49-53、453-455、
    本院審易字卷第47、58、本院易字卷第90頁），核與證人林
    忠毅、林炳煥於偵查中之證述（見上開偵字第3551號卷第43
    3-439頁）、鄭吉良在警詢中之陳述（見上開偵字第3551號
    卷第59-61頁）大致相符，並有搜索扣押筆錄、扣押物品目
    錄表、扣押物品收據、自願受搜索同意書、代保管條（見上
    開偵字第3551號卷第67-193 頁）、房屋租賃契約書（見上
    開偵字第3551號卷第247頁）、用電實地調查書暨追償電費
    計算單（見本院卷第26-40頁）、新北市政府警察局海山分
    局數位證物勘查報告（見上開偵字第3551號卷）、查獲現場
    照片（見上開第9165號卷第313-346 頁）在卷可稽，且為兩
    造所不爭執(見不爭執事項㈡），應信為真實。
　⑵楊東翰、楊嘉麟雖辯稱安裝挖礦機之行為非參與竊電行為云
    云。然查，依楊嘉麟於系爭刑案偵查中自承：我們3人分工
    就是伊和楊東翰做上機、維修，楊建和做水電跟承租。在查
    獲的12地點都有竊電，每個地方竊電作法都一樣，看外面電
    纜線夠不夠粗，我們就直接從最近的地方拉近房子內的方式
    接，通常會有4條線，我們會將其中3條220伏特線撥開，再
    接3條線進入房子內，都是用鑽孔方式來穿牆，接進來就會
    接到我們電盤，就會有電。(見上開第3551號卷第302頁)，
    核與楊東翰於系爭刑案偵查中自承大致相符(見上開第3551
    號卷第318頁)，且楊東翰於系爭刑案偵查中更自承是林忠毅
    跟伊提議要竊電（見上開第3551號卷第318-319頁)，顯見楊
    東翰、楊嘉麟與楊建和於附表所示房屋承租前即已有楊建和
    負責承租房屋、聯絡他人私自連接未經電錶之60至150 平方
    毫米不等PVC電線進入如附表所示房屋，再由楊東翰、楊嘉
    麟於私接電線上負責安裝各地點之挖礦機及接通所竊取之電
    能，並不定期至如附表所示房屋維修等，渠等之分工行為明
    確，且已因共同之違規用電行為，致原告受有電費之損害，
    是楊東翰、楊嘉麟之前揭行為既係與楊建和共同構成竊電，
    揆諸前揭說明，楊東翰、楊嘉麟自應與楊建和就竊電行為負
    共同侵權行為之責，故楊東翰、楊嘉麟前揭所辯，自不足採
    。
　⑶又查，楊嘉麟自承竊電是從107年7月中，大部分都是108年初
    開始，最晚是108年中，淡金路3段是從108年底、下圭柔路
    是從107年8月、中山北路是從108年初、土地坑段是108年2
    月(上開第3551號卷第304-305、477-478頁)；參以查獲當日
    之用電實地調查書，其上記載現場私接實測電流等語(見本
    院卷第26-32頁),及原告之代理人於本院陳稱查獲當時設備
    仍在運轉，用電實地調查書上亦記載現場私接實測電流，可
    知查獲時有在用電等語(見本院卷第350-351頁)，堪認如附
    表所示房屋違規用電之期間即如附表所示之竊電期間，是被
    告辯稱竊電時間僅至另案查獲時，即屬無據。
　⑷被告前揭違規用電竊取電力使用，受有少繳電費之利益，致
    原告受有損害，兩者間有相當因果關係，則原告依連帶侵權
    行為之法律關係，請求被告負連帶損害賠償責任，自屬有據
    。
　⒊至被告辯稱系爭刑案中高等法院110年度上易字第1685號判決
    僅追徵楊建和犯罪所得，顯見楊東翰、楊嘉麟並未獲不法利
    益云云。按民事法院獨立審判，不受刑事判決認定事實之拘
    束，是本件既已認定楊東翰、楊嘉麟為如附表所是竊電行為
    之共同侵權行為人，理由如前述(四㈠⑵所載)，況前揭刑事判
    決係因認定楊建和為主謀，如就楊東翰、楊嘉麟一併宣告沒
    收犯罪所得，該2人將承受過度之不利益，並非認楊東翰、
    楊嘉麟非共犯竊電罪之犯罪行為人，是無從僅因未追徵楊東
    翰、楊嘉麟之犯罪所得即認其等非共同侵權行為人，楊東翰
    、楊嘉麟此部分所辯，委不足採。
　⒋至被告辯稱本件訴請楊東翰、楊嘉麟損害賠償違反平等原則
    云云。然查原告對於應負賠償責任之相對人，是否提起訴訟
    ，請求負賠償責任，本即為其訴訟權之實施，縱使另案竊電
    訴請賠償事件(臺灣高等法院109年度重上字第808號損害賠
    償事件)，僅將楊建和列為求償對象，亦不因此認渠等已拋
    棄對有賠償責任之人之求償權，此與是否適用平等原則無涉
    。
　⒌又查：
　⑴按「公用售電業之電價與輸配電業各種收費費率之計算公式
    ，由中央主管機關定之。公用售電業及輸配電業應依前項計
    算公式，擬訂電價及各種收費費率，報經中央主管機關核定
    後公告之；修正時亦同。」、「公用售電業應擬訂營業規章
    ，報經電業管制機關核定後公告實施；修正時亦同。」、「
    再生能源發電業及售電業對於違規用電情事，得依其所裝置
    之用電設備、用電種類及其瓦特數或馬力數，按電業之供電
    時間及電價計算損害，向違規用電者請求賠償；其最高賠償
    額，以一年之電費為限。前項違規用電之查報、認定、賠償
    基準及其處理等事項之規則，由電業管制機關定之。」，電
    業法第49條第1項、第2項、第50條第1項、第56條分別定有
    明文。是電業管制機關經濟部即據電業法第56條第2項之授
    權，就違規用電之認定及賠償基準等，制定違規用電處理規
    則，予以規範。其中違規用電處理規則第3條第1款規定：「
    在線路上私接電線，屬本規則所稱之違規用電。」；及第6
    條第1項第1至3款、第2項規定：「再生能源發電業及售電業
    對於用戶或非用戶因違規用電所致短收電費之追償，依下列
    之規定追償之：㈠按所裝置之違規用電設備、用電種類及其
    瓦特數或馬力數按再生能源發電業及售電業之供電時間之電
    價計算3個月以上1年以下之電費。但經再生能源發電業及售
    電業供電未滿3個月者，應自開始供電之日起算。㈡查獲違規
    用電之電動機或其他用電器具，每1馬力或每1千伏安以1千
    瓦特計算。㈢查獲繞越電度表、損壞、改變電度表或計電器
    之構造或以其他方法使之失效不準者，應照第一款計算電度
    ，扣除已繳費之電度後，計收違規用電電費。…。」「再生
    能源發電業及售電業訂有臨時電價者，前項各款追償電費概
    按臨時電價計算之。」。又原告之營業規章第73條第1項第8
    款規定：追償電費推算每日用電時數，於24小時營業之虛擬
    貨幣（挖礦）等用電場所，按24小時計算等；以及第6章規
    定臨時用電電價按相關用電電價1.6倍計收。而如附表編號1
    -3系爭房屋為住宅，故以表燈非時間電價營業用電年平均每
    度為4.07元，編號4三芝地區為營業用電依高壓用電計算為2
    .49元為求償計算基準，此為兩造所不爭執(見不爭執事項㈢)
    。
　⑵承上，因違規用電者受有短繳或未繳電費之利益，致電業受
    有之損害，電業自可向之請求賠償所受之損害，然因電能為
    具有經濟效用價值之無體物，往往因遭竊用電之度數難以精
    算而有其困難，故以立法方式並授權電業管制機關制定對竊
    電者追償電費之法規，立法減輕電業就用戶、非用戶竊電實
    際上所得之利益數額之舉證上困難所訂立之法定的特殊計算
    基準，核屬法定損害賠償責任之性質。是被告在如附表所示
    房屋外之原告線路上私接電線使用，屬違規用電處理規則第
    3條第1款所規定之違規用電，而竊電者追償電費之法規，既
    屬法定損害賠償責任之性質，原告僅需按前揭違規用電處理
    規則第6條等規定，依竊電者即被告使用各項電氣設備之性
    質、瓦特數或馬力數，及電業供電時間之臨時電價，核算竊
    電之電費即可，而無須舉證證明被竊得之確實電量。準此，
    原告主張被告應賠償竊電損失之金額之計算式為附表編號1-
    3（106瓩＋91瓩＋157瓩）×24小時×臨時用電電價每度平均4.0
    7元×1.6倍×日數；附表編號4為127瓩×24小時×臨時用電電價
    每度平均2.39元×1.6倍×日數乙節，亦為被告就上開計算式
    不爭執（見本院卷第350頁)，自屬有據。
　⑶從而，原告主張被告應連帶給付如附表所示賠償金額共2,507
    萬9,308元，即屬有據。 
  ⒍末按給付無確定期限者，債務人於債權人得請求給付時，經
    其催告而未為給付，自受催告時起，負遲延責任。其經債權
    人起訴而送達訴狀，或依督促程序送達支付命令，或為其他
    相類之行為者，與催告有同一之效力；遲延之債務，以支付
    金錢為標的者，債權人得請求依法定利率計算之遲延利息，
    民法第229條第2項、第233條第1項前段分別定有明文。又應
    付利息之債務，其利率未經約定，亦無法律可據者，週年利
    率為5%，亦為同法第203條所明定。本件原告依侵權行為法
    律關係請求被告負連帶損害賠償責任，為無確定期限、無從
    另為約定利率之債務，是原告自得依上開規定請求楊建和自
    起訴狀繕本送達翌日即110年9月2日起（見本院卷第94頁之
    送達證書）、楊東漢自起訴狀繕本送達翌日即110年9月13日
    起（見本院卷第88頁之送達證書）、楊嘉麟自起訴狀繕本送
    達翌日即110年9月14日起（見本院卷第90頁之送達證書）均
    至清償日止，均按週年利率5%計算之利息。
　㈡按訴之客觀預備合併，當事人就此數項請求定有順序，預慮
    先順序之請求無理由時，即要求就後順序之請求加以栽判，
    法院審理應受此先後位順序之拘束。於先位之訴有理由時，
    備位之訴即毋庸栽判。必先位之訴為無理由時，法院始得就
    備位之訴為裁判（最高法院97年度台上字第111號判決意旨
    參照）。查原告先位依民法第184條第1項前段、第185條第1
    項前段規定，請求被告應連帶給付2,507萬9,308元本息，為
    有理由，業經本院審認如上，則原告備位依民法第179條規
    定及不真正連帶關係，請求被告楊建和、楊嘉麟、楊東翰各
    應給付原告2,507萬9,308元本息，如其中一人已給付，其餘
    被告於該給付範圍免給付義務等節，即無續行審認之必要。
五、綜上所述，原告主張依民法第184條第1項前段、第185條第1
    項前段規定，請求被告連帶給付2,507萬9,308元，及楊建和
    自110年9月2日起、楊東漢110年9月13日起、楊嘉麟自110年
    9月14日起，均至清償日止，按週年利率5%計算之利息，於
    法有據，應予准許。且其先位之訴既有理由，備位之訴即無
    庸判決。又兩造均陳明願供擔保宣告准免假執行，經核均無
    不合，爰分別酌定相當擔保金額准許之。
六、本件事證已臻明確，兩造其餘主張與攻擊防禦方法，經核均
    與本件判決結果無影響，爰不一一予以審酌，附此敘明。
七、據上論結，本件原告之訴為有理由，依民事訴訟法第78條、
    第390條第2項、第392條第2項，判決如主文。
中　　華　　民　　國　　111 　年　　10　　月　　31　　日
                  民事第三庭  法  官  林玉蕙
以上正本係照原本作成。
如對本判決上訴，應於判決送達後20日內向本院提出上訴狀，若
委任律師提起上訴者，應一併繳納上訴審裁判費，否則本院得不
命補正逕行駁回上訴。　　　　　　　　　
中　　華　　民　　國　　111 　年　　10　　月　　31　　日
                              書記官  林瀚章
附表：
編號 礦場地址 竊  電  期  間 計費日數  每日用電度數 電費平均單價  竊  電  金  額 (元以下四捨五入)    1 新北市○○區○○路0段000號2樓 108年2月初至109年2月11日查獲日 365日 現場設備容量每小時106 瓩× 24小時＝2,544 4.07元 4.07×1.6×92萬8,560度＝604萬6,783元   2 新北市○○區○○○○000○0號2樓 107年8月初至上開查獲日 365日 現場設備容量每小時91瓩× 24小時＝2,184 4.07元 4.07×1.6×79萬7,160度＝519萬1,106元   3 新北市○○區○○○路0段00號2樓 108年1月初至上開查獲日 365日 現場設備容量每小時157瓩× 24小時＝3,768 4.07元 4.07×1.6×137萬5,320度＝895萬6,084元  10 新北市○○區○地○○00○00號2樓 108年2月初至109年2月13日查獲日 365日 現場設備容量每小時127瓩× 24小時＝3,024 2.49元 2.49×1.6×111萬2,520＋45萬3,055度＝488萬5,335元 合計          2,507萬9,308元